臺灣高等法院刑事判決　　　　　　　　　　　　　九十二年度上易字第二二八六號
　　上　訴　人
　　即　被　告　乙○○
　　選任辯護人　張仁龍　律師
　　　　　　　　林攸彥　律師
右上訴人因傷害等案件，不服臺灣臺北地方法院九十二年度易字第一一三五號，中華
民國九十二年七月二十四日第一審判決（起訴案號：臺灣臺北地方法院檢察署九十二
年度偵續字第一三九號），提起上訴，本院判決如左：
    主  文
上訴駁回。
    事  實
一、乙○○前因違反律師法案件，經本院判處有期徒刑六月確定，甫於民國八十九年
    十月二十七日執行完畢，猶不知悔改，因認其配偶周趙淑紋未能當選里長，係因
    其所居住位在臺北縣新店市○○路一四五巷「綠野香坡社區」之清潔工甲○○對
    外散佈不實言論所致，除向臺灣臺北地方法院檢察署對甲○○提起誹謗告訴外（
    此部分業經不起訴處分確定），並嗣機報復，迨於九十一年六月十一日凌晨四時
    許，乘甲○○獨自在該社區即臺北縣新店市○○路一四五巷十號、十二號地下室
    停車場資源回收室工作，四下無人之際，進入上開資源回收室內，對甲○○聲稱
    「我太太沒選上里長都是你害的」等語，並基於傷害之故意，徒手毆打甲○○之
    胸部，致甲○○受有左胸表皮性損傷三處，分別為二Ｘ五公分、二Ｘ三公分、二
    Ｘ三公分之傷害。
二、案經甲○○訴由臺北縣政府警察局新店分局報請臺灣臺北地方法院檢察署檢察官
    偵查起訴。
　　理　由
一、訊之被告乙○○矢口否認有任何傷害之犯行，辯稱：當日凌晨四時許在家中睡覺
    ，並未至告訴人甲○○之工作場所，自不可能毆打告訴人，且被告所受之傷，應
    係告訴人自殘之傷勢云云。是本件應予審酌者厥為被告有無傷害告訴人之動機，
    及案發當時（即九十一年六月十一日凌晨四時許），被告有無進入上開資源回收
    室，並進而毆打告訴人？經查：
（一）被告之配偶周趙淑紋曾參加里長選舉未獲當選，被告乃怪罪於其所居住位在臺
      北縣新店市○○路一四五巷「綠野香坡社區」之清潔工甲○○對外散佈不實言
      論所致，並向臺灣臺北地方法院檢察署對甲○○提起誹謗告訴，惟經該署檢察
      官以不起訴處分確定，此有該處分書在卷可按，可見被告與告訴人間確存有芥
      蒂，並非毫無恩怨，被告乃嗣機報復而毆打告訴人，即有可能，是被告應有傷
      害告訴人之動機存在。
（二）被告於警訊及初次偵查中均辯稱：九十一年六月十一日凌晨四時許係在家中睡
      覺（見九十一年度偵字第一六○六二號第三頁反面之警訊筆錄及第十五頁正面
      之偵查筆錄），嗣經檢察官傳訊該社區住戶即臺北縣警察局新店分局雙城派出
      所之員警丙○○證稱於當日之凌晨二時二十五分曾見被告進入地下停車場後，
      被告又辯稱：每天凌晨二時許為安全起見，．．．．．．，我巡視完就回家（
      見同上偵卷第三十七頁反面、第三十八頁正面），又被告於原審審理中則稱：
      「（問：九十一年六月十一日凌晨，你有沒有下去地下室？）沒有，我都在睡
      覺」「（問：當天或前一天，你何時睡覺？）我在六月十日晚上十點，我就睡
      了，睡到隔天十一日早上六點起床，因為六點半，我要送小孩子上學，我十幾
      年來都是這樣。」（見原審九十二年六月十九日訊問筆錄第三頁），於本院審
      理時另改稱：「我記得丙○○看到我的日期是六月十二日，當天晚上一點多我
      騎機車出去買東西後回到地下室。」（見本院卷第七九頁）被告對於案發當日
      凌晨，究竟有無外出，有無進入地下室停車場一節，因其於證人丙○○於偵查
      中證述於當日凌晨曾目睹被告進入地下停車場後，被告當庭即翻異前詞，並供
      述每日凌晨二時許會前往巡視，其後又改稱係六月十二日被丙○○看到進入地
      下室停車場，其前後供述不一致，何者為真？即有疑問？
（三）證人即員警丙○○於原審證稱：「（法官問：請你查明九十一年六月十日的值
      班表，你可否告知你當天到六月十一日凌晨值日的時間？）九十一年六月十日
      我是下午四點到九十一年六月十一日凌晨四點的勤務。」「（法官問：九十一
      年六月十一日凌晨四點執行完勤務之後，你個人行蹤可否說明？）我就回到住
      處。」「（法官問：你在地檢署作證，說你在凌晨於地下室停車場看到乙○○
      ，你能否確認到底是在六月十一日凌晨或是在六月十二日的凌晨？）我很確定
      是在六月十一日的凌晨，是在六月十一日的凌晨二點二十分左右。」「（法官
      問：六月十一日你是於六月十一日凌晨四點才下勤務，但是你為何是在六月十
      一日的凌晨二點二十分看到被告？）因為當時檢察官傳訊我的時候，是請我帶
      六月十一日的值班表到署說明，我六月十一日的值班表是記載六月十一日到六
      月十二日的值班情形，而六月十二日我是在凌晨二點鐘下勤務，所以我才說凌
      晨二點多看到乙○○，而根據我現在回想起來，我看到乙○○應該就是在六月
      十一日凌晨四點以後。」「（法官問：你看到甲○○與乙○○到派出所製作筆
      錄時間點與你在地下室看到乙○○是否在同一天？）他們在派出所製作筆錄，
      我沒有親眼目睹，但是我來上班的時候，我跟同事閒聊的時候，同事告訴我因
      為這件事情來做筆錄的事情，我有跟同事講說我在凌晨有在地下室看到乙○○
      。」「（法官問：你有沒有辦法確認你在地下室看到乙○○與你同事告訴你他
      們來派出所製作筆錄是在同一天？）應該不是同一天。」「（法官問：你在地
      下室看到乙○○跟你聽同事說他們發生衝突，你是先看到乙○○還是先聽到同
      事講乙○○的事情？）我是先在地下室看到乙○○，才聽到同事講說他們發生
      衝突的事情，這我可以確定。」等語（見原審九十二年七月十日審判筆錄第二
      頁至第五頁）；於本院履勘現場時亦證稱：「當天約凌晨四點多，我上完四點
      鐘的勤務下班，回到家，停好機車，機車停在樓梯口下位置，我看到被告自車
      庫大門進來左轉，然後直行，往回收場的方向走去，我就回我的進處，至於被
      告有無毆打人，我沒有看到。」、「（你當天清晨所看到的是否確定就是被告
      ？）我可以確定就是被告本人沒錯，我是根據他走路的樣，而且可以看到他的
      臉，當時被告有帶眼鏡。」（見本院卷第五六頁反面、五七頁正面），復有台
      北縣政府警察局新店分局雙城派出所九十一年六月十日及同年六月十一日勤務
      分配表及員警出入及領用槍彈無線電登記簿等之影本附卷可參，證人丙○○已
      明確指證被告確有於六月十一日凌晨四時許進入上開資源回收室，以證人丙○○為警員，與被告間素無恩怨，此為雙方所不爭，證人丙○○當無誣陷被告之
      理。而依證人丙○○所為證述及前開卷附之書證，核與告訴人指訴被告毆打伊
      之時間、地點相符，復徵之，被告對其是否於當日凌晨進入地下室一節，前後
      供述不一等情，堪認被告於九十一年六月十一日凌晨四時許進入地下室停車場
      一節，信而有徵。則被告與告訴人間既存有恩怨在先，被告利用凌晨四時許少
      有人來往之際，進入一般人非常去之資源回收室，斯時，告訴人適在回收室內
      遭人毆打，被告進入回收室所為何事，路人皆知，被告所辯未毆打告訴人云云
      ，殊不足採。
（四）參以證人即該里之里長亦係住戶黃正雄於偵查中證稱：甲○○係社區之清潔工
      ，每日清晨四、五時即起來工作，於九十一年六月十一日上午九時許，在安祥
      路一四五巷口，甲○○告訴我被打，我要他去驗傷報警，他有掀衣服給我看，
      胸部紅紅的，說他胸部被打，當日下午二時、三時許，我有陪甲○○去報警等
      語（見九十一年度偵字第一六○六二號卷第八十二頁至八十三頁），核與告訴
      人甲○○指述曾於當日上午九時許，在社區碰到里長，並告知遭周代書（指被
      告）毆打，里長要我報警等語相符，復有告訴人於當日上午九時許，前往臺北
      縣新店市雙城診所驗傷，確受有左胸表皮性損傷三處之診斷證明書附卷可稽（
      見同上偵卷第五頁正面），益見告訴人指陳當日胸部遭被告毆打成傷，確屬有
      據。
（五）綜上，被告確有於九十一年六月十一日凌晨四時進入告訴人位在地下室停車場
      之工作場所內，業據告訴人指述明確，核與證人即員警丙○○證述相符，復有
      台北縣政府警察局新店分局雙城派出所九十一年六月十日及同年六月十一日勤
      務分配表及員警出入及領用槍彈無線電登記簿等之影本附卷可參，被告空言否
      認，應係畏罪情虛之詞，而被告出拳毆打告訴人之胸部致告訴人受有傷害一節
      ，亦據告訴人指陳甚詳，復有證人黃正雄證述可稽，且有驗傷診斷證明附卷可
      參，被告所辯未毆打告訴人云云，殊無足採。至被告提出自殘之驗傷診斷證明
      ，推斷告訴人之傷勢，亦係自殘造成，顯無所據，而被告之配偶周趙淑紋雖證
      稱我比較敏感，所以被告如果起床，我應該會知道等語，亦無法完全排除被告
      於當日凌晨四時許，前往地下室停車場之事實。另被告聲請傳訊證人吳有豊證
      明告訴人之損傷情形、證人徐學謙證明被告無系爭地下室之鑰匙不可能進入該
      地下室、證人何志忠證明被告未表示要請證人吃飯以要求證人為被告說話、證
      人金森濱證明丙○○於案發時已不住系爭社區不可能看到被告、調閱告訴人之
      完整病歷、調取丙○○之管理費繳費紀錄、請求鑑定拳頭毆打之力道、請求對
      告訴人及丙○○實施測謊云云，因本案事實已明，本院認已無調查必要，附此
      敘明。本案事證明確，被告犯行洵堪認定。
二、核被告所為，係犯刑法第二百七十七條第一項之傷害罪。被告前因違反律師法案
    件，經原法院判處有期徒刑六月確定，甫於八十九年十月二十七日執行完畢，其
    於五年內再犯本件有期徒刑以上之罪，為累犯，依法加重其刑。原審適用刑法第
    二百七十七條第一項、第四十一條第一項前段、第四十七條，罰金罰鍰提高標準
    條例第一條前段、第二條，審酌被告之品行、犯罪之動機、目的、手段、犯罪時
    所受之刺激、告訴人所受之傷害及被告犯罪後之態度等一切情狀，量處拘役五十
    五日，並諭知易科罰金之折算標準，經核認事用法均無不合，量刑亦屬允當。被
    告上訴意旨，仍執陳詞，否認犯罪，核無理由，上訴應予駁回。
據上論斷，應依刑事訴訟法第三百六十八條，判決如主文。
本案經檢察官王安明到庭執行職務。
中　　　華　　　民　　　國　　九十三　　年　　　一　　　月　　 三十 　　日
                        臺灣高等法院刑事第七庭
                            審判長法  官  吳　啟　民
                                  法  官  林　瑞　斌
                                  法  官  蘇　隆　惠
右正本證明與原本無異。
不得上訴。
　                                書記官  周  素  秋
中　　　華　　　民　　　國　　九十三　　年　　　一　　　月　　 三十 　　日
附錄：本案論罪科刑法條全文
刑法第二百七十七條第一項；
傷害人之身體或健康者，處三年以下有期徒刑、拘役或一仟元以下罰金。
